臺灣臺中地方法院刑事判決　　　　　　　100年度易字第294號
公　訴　人　臺灣臺中地方法院檢察署檢察官
被　　　告　劉國楨
上列被告因竊盜案件，經檢察官提起公訴（99年度偵緝字第2561
號），本院判決如下：
    主    文
劉國楨犯夜間侵入住宅竊盜罪，累犯，處有期徒刑柒月。
    犯罪事實
一、劉國楨前因公共危險案件，經本院以95年度沙交簡字第329
    號判處有期徒刑3月確定，而於民國95年11月9日易科罰金執
    行完畢。詎其仍不知悔改，於99年7月21日（起訴書誤載為
    99年7月22日）晚間11時46分許，見臺中市○○區○○路40
    號林萬住處之1樓鋁門未上鎖，竟意圖為自己不法之所有，
    未經林萬及其同居親屬之同意，進入林萬上開住宅內，並在
    客廳椅背上林萬之褲子口袋內，竊取林萬所有之現金約新臺
    幣（下同）3,000元（起訴書誤認為2,000元）得手。嗣因林
    萬在客廳就寢，聽聞其褲子口袋鑰匙敲擊椅背，發出聲響而
    清醒，並出聲詢問「是什麼人？做什麼？」等語，詎劉國楨
    旋即持上開竊得之現金跑出門口，並騎乘車牌號碼KZ B-908
    號普通重型機車逃離現場，待林萬追出門口，已不見劉國楨
    之人影。嗣經林萬報警處理，為警調閱其住處門口及路口監
    視錄影畫面後，循線查悉上情。
二、案經林萬訴由臺中市政府警察局烏日分局報告臺灣臺中地方
    法院檢察署檢察官偵查起訴。
    理    由
壹、證據能力部分：
一、按關於非供述證據之物證，或以科學、機械之方式，對於當
    時狀況所為忠實且正確之記錄，性質上並非供述證據，均應
    無傳聞法則規定之適用；如該非供述證據非出於違法取得，
    並以依法踐行調查程序，即不能謂無證據能力（最高法院97
    年度臺上字第1401號、第6153號判決要旨參照）。查本案卷
    附現場照片、路口監視器錄影翻拍照片及告訴人林萬家門前
    之監視器錄影翻拍照片，乃員警以相機及錄影機器之功能作
    用，拍攝及攝錄上開現場之外觀形貌所形成之圖像，不含有
    人類意思表達之供述要素，所拍攝及攝錄內容現實情狀之一
    致性，係透過機械原理加以還原，並無人對現實情形之記憶
    、知覺經常可能發生之誤差（如知覺之主觀性及記憶隨時間
    推移而發生變化、遺忘等），故上開照片均屬非供述證據，
    並無傳聞法則之適用至明（最高法院97年度臺上字第3854號
    判決要旨要旨參照），又當事人均未爭執員警有何違法取得
    上開物證之情形，復經本院於審理中踐行調查程序，自均有
    證據能力。
二、復按被告以外之人於審判外之陳述，雖不符刑事訴訟法第15
    9條之1至之4等4條之規定，而經當事人於審判程序同意作為
    證據，法院審酌該言詞陳述或書面陳述作成時之情況，認為
    適當者，亦得為證據；當事人、代理人或辯護人於法院調查
    證據時，知有刑事訴訟法第159條第1項不得為證據之情形，
    而未於言詞辯論終結前聲明異議者，視為有前項之同意，同
    法第159條之5定有明文。核其立法意旨，在於傳聞證據未經
    當事人之反對詰問予以核實，原則上先予排除。惟若當事人
    已放棄反對詰問權，於審判程序中表明同意該等傳聞證據可
    作為證據；或於言詞辯論終結前未聲明異議，基於尊重當事
    人對傳聞證據之處分權，暨證據資料愈豐富，愈有助於真實
    發見之理念，且強化言詞辯論主義，使訴訟程序得以順暢進
    行，上開傳聞證據亦均具有證據能力。查以下本案採為判決
    基礎之警員職務報告、刑案現場測繪圖、車輛詳細資料報表
    等文書資料，當事人均未曾於言詞辯論終結前爭執其證據能
    力或聲明異議，本院審酌上開書證作成時之情況，並無違法
    取證之瑕疵，認以之作為證據為適當，揆諸前開規定，上開
    文書資料均有證據能力，合先敘明。
貳、實體部分：
一、訊據被告劉國楨固坦承有於上揭時間，騎乘其所有之車牌號
    碼KZB-908號普通重型機車至告訴人林萬位於臺中市○○區
    ○○路40號之住處，並進入告訴人之住宅，其後，再騎乘前
    開機車離去等情（參見本院卷第45至46頁），然矢口否認有
    何上揭夜間侵入住宅竊盜之犯行，辯稱：伊沒有偷竊林萬之
    金錢。當日伊係先在林萬上開住處門口外喊叫，有人回應後
    才進入，當時林萬在客廳的床睡覺，林萬的妻子有看到伊，
    伊進去跟林萬的妻子說伊沒有買到草藥，林萬的妻子有跟伊
    說沒有關係，且當日伊離去時，林萬之妻子有出來關門云云
    （參見本院卷第45頁反面）。惟被告於99年12月16日偵查中
    先係辯以：我不認識林萬，我不曾進入過林萬位在臺中市○
    ○區○○路40號的住處內。監視錄影畫面翻拍照片中騎乘車
    牌號碼KZB-908號機車之人及案發、時地錄影畫面翻拍照片
    人均不是我云云（參見偵查卷第36至37頁）；復於99年12月
    30日檢察事務官詢問時改口辯稱：我認識林萬，林萬是我叔
    公，我曾經去過林萬家。案發時、地監視錄影光碟畫面中的
    男子是我。當日我進去林萬住宅前，裡面有人應門，我才進
    去。進去後有在客廳喊「叔公，藥頭仔我改天再拿來」講完
    之後，我就離開（參見偵查卷第47頁）；嗣於本院移審訊問
    庭中辯稱：當時林萬的家門沒有鎖，我先在外面喊，喊很久
    ，裡面有人回應我，我才進去，我就進去要跟林萬的老婆說
    我沒有買到草藥，林萬的老婆說沒有關係，改天再拿（參見
    本院卷第12頁）；再於本院100年3月8日準備程序中另辯以
    ：我跨進去紗門之前有人跟我喊話，那個人就是我的叔公，
    就是監視器錄影畫面最後出現的光頭中年男子，他跑出來是
    要看我走了沒有，想跟我說話（參見本院卷100年3月8日準
    備程序筆錄第5頁）。則被告就其是否認識林萬、是否曾前
    往林萬上開住處、監視器翻拍照片之人是否為其本人，前後
    竟為迥然相異之供述，且被告對於進入告訴人林萬住處後，
    究係與何人對話之情形，先後亦為矛盾之陳述，被告上揭所
    辯，尚難令本院信其何次所辯可憑採。且查：
  (一)被告於99年7月21日晚間11時46分許，見臺中市○○區○○
    路40號告訴人林萬住處之1樓鋁門未上鎖，未經告訴人及其
    同居人同意，遂進入上開住宅，並自告訴人置放於椅背上之
    褲子口袋內，竊取告訴人所有之現金約3,000元，然因告訴
    人在客廳睡覺，聽聞其褲子口袋鑰匙敲擊椅背，發出聲響而
    清醒，並出聲詢問「是什麼人？做什麼？」等語，被告旋即
    跑出門口騎乘機車逃離現場一情，業據證人即告訴人林萬於
    本院審理時到庭具結證以：當天晚上11時許我在家睡覺，鋁
    門有關上，但沒有上鎖，因我腳不方便睡在樓下，我將褲子
    脫下來，放在床邊的椅子上。後來聽到我褲袋上的鑰匙敲到
    椅子的聲音而被吵醒，醒來見到一個頭戴安全帽、身著黑白
    條紋上衣的男子跑到門口，我喊他「是什麼人，做什麼」，
    他門打開就直接跑出去了，因為我腳不方便，我追到門外就
    沒有看到人了，但我有聽到機車的聲音。之後我查看褲子口
    袋裡包含零錢約三千元被竊了。當時家裡還有我太太在另外
    一棟睡覺，我兒子他們都睡在樓上，客廳裡只有我一個人在
    睡覺。因家門口外面有裝設監視器，我從監視錄影畫面看出
    ，該名男子的身影及穿著就是被告。被告的太太是稱我為叔
    公，去年過年被告來我們家，我太太還有請他吃飯，我和被
    告沒有任何冤仇等語明確（參見本院100年3月17日審判筆錄
    第頁），核與本院於100年3月8日當庭勘驗告訴人上開住宅
    門口所裝設監視器於99年7月21日之錄影畫面：「（23時38
    分59秒）畫面右上角出現一男子頭戴疑似藍黑色安全帽，著
    黑白條紋相間之上衣及疑似灰色短褲、疑似打赤腳之中年男
    子（下稱A男）...（23時44分55秒至23時45分20秒）該A男
    持續站立於紗門前朝屋內東張西望；（23時45分21秒至23時
    45 分45秒）該A男以左手輕輕將左邊紗門推開，並向前跨進
    兩小步後，將其身體站立於紗門外中間，並將其頭稍微伸進
    屋內觀看；（23時45分46秒至23時46分22秒）該A男以右手
    稍微輕輕推開右邊紗門後，以其右腳先跨進屋內，並以其右
    邊身體側身進入屋內，該A男進入屋內仍以其頭向左、向右
    觀看，並以其左手拉住左邊紗門，使之未能關合，惟仍可約
    略看見A男左手仍置於左邊紗門處；（23時46分23秒至23時
    49 分37秒）該A男已完全進入屋內，消失於畫面；（23時49
    分38秒至23時49分47秒）該A男緩慢從屋內緩緩打開紗門後
    ，並迅速朝屋外走出；（23時49分48秒至23時49分52秒）該
    A 男打開紗門離開後，左右兩邊紗門自動向中間關合，並至
    完全密合狀態；（23時49分53秒）該A男離去時以右手摸其
    右邊口袋，並邊摸邊走；（23時49分59秒）該A男朝畫面右
    上角離去，並完全消失於畫面；（23時50分32秒至23時50分
    39 秒）出現一疑似光頭並留鬍渣、上半身著白色無袖上衣
    、腳穿拖鞋之中年男子，用力打開畫面左邊紗門，並探頭朝
    屋外觀看後，用力將畫面左邊紗門關閉（畫面結束時尚未關
    合）」之內容相符，且被告亦自承上開監視器錄影畫面及翻
    拍照片中頭戴安全帽、身著黑白條紋上衣之人為伊本人，足
    見證人林萬上開證述，洵屬非虛。再衡以證人林萬對於本案
    遭竊及發覺經過，均能清楚明確證述案發情節，且其與被告
    亦無怨隙，乃係居於客觀第三人身分陳述其親身所見所聞，
    其實無甘冒偽證罪責，而故為攀誣構陷被告涉犯本案夜間侵
    入住宅竊盜犯行之理，是證人林萬前開證述，應屬可採。此
    外，復有員警職務報告、刑案現場測繪圖各1份，現場照片2
    張、路口監視器翻拍照片2張、車輛詳細資料報表1紙、告訴
    人住宅門口外監視器翻拍照片83張在卷可憑，被告確有於上
    揭時地侵入證人林萬上開住宅偷竊證人林萬所有之現金約
    3,00 0元之行為，已堪認定。
  (二)至被告固辯稱：當日伊係先在林萬上開住處門口外喊叫，有
    人回應後才進入，當時林萬在客廳的床睡覺，林萬的妻子有
    看到伊，伊進去跟林萬的妻子說伊沒有買到草藥，林萬的妻
    子有跟伊說沒有關係，且當日伊離去時，林萬之妻子有出來
    關門云云，惟據證人即林萬之妻林阮月雀到庭具結證稱：當
    天晚上我很早就去睡了，所以都不知道發生何事，我是事後
    聽林萬講我才知道家裡發生竊案。我並不知道被告當天有在
    門口喊說「叔公，改天他再將草藥拿過來」等語，因我當天
    晚上10點就睡覺了，我不知道被告有來，亦無和被告說話。
    被告的太太要稱我為嬸婆，我和被告並無冤仇等語（參見本
    院卷100年3月17日審判筆錄第7頁），亦核與證人林萬上開
    證述內容相符，復佐以上開勘驗監視器錄影畫面：「（23時
    49 分38秒至23時49分47秒）該A男緩慢從屋內緩緩打開紗門
    後，並迅速朝屋外走出；（23時49分48秒至23時49分52秒）
    該A男打開紗門離開後，左右兩邊紗門自動向中間關合，並
    至完全密合狀態」之內容，除被告外，並無任何人至上開告
    訴人住宅門口為被告為關門之行為，被告前揭所辯均係混淆
    卸責之詞，顯不足採。
  (三)綜上所述，被告前揭所為之辯詞，無非事後卸責避就之語，
    委無可採。本件事證至臻明確，被告上揭夜間侵入住宅竊盜
    犯行，洵堪認定，應予依法論科。
二、查刑法第321條業經總統於100年1月26日以華總一義字第100
    00015561號令公布修正，並於100年1月28施行，本件被告前
    揭行為時刑法第321條加重竊盜罪規定為：「犯竊盜罪而有
    左列情形之一者，處6月以上、5年以下有期徒刑：一、於夜
    間侵入住宅或有人居住之建築物、船鑑或隱匿其內而犯之者
    。二、毀越門扇、牆垣或其他安全設備而犯之者。三、攜帶
    兇器而犯之者。四、結夥三人以上而犯之者。五、乘火災、
    水災或其他災害之際而犯之者。六、在車站或埠頭而犯之者
    。前項之未遂犯罰之。」修正後之刑法第321條則規定為：
    「犯竊盜罪而有下列情形之一者，處6月以上、5年以下有期
    徒刑，得併科新臺幣10萬元以下罰金：一、侵入住宅或有人
    居住之建築物、船艦或隱匿其內而犯之者。二、毀越門扇、
    牆垣或其他安全設備而犯之者。三、攜帶兇器而犯之者。四
    、結夥三人以上而犯之者。五、乘火災、水災或其他災害之
    際而犯之者。六、在車站、埠頭、航空站或其他供水、陸、
    空公眾運輸之舟、車、航空機內而犯之者。前項之未遂犯罰
    之。」是被告行為後法律已有變更，應依刑法第2條第1項之
    規定，為「從舊從輕」之比較。本案經比較新舊法後，以修
    正前刑法第321條之規定（因舊法未規定得併科新臺幣10萬
    元以下罰金），有利於被告，自應適用修正前刑法第321條
    之規定。
三、核被告所為，係犯修正前刑法第321條第1項第1款之夜間侵
    入住宅竊盜罪。又被告前因公共危險案件，經本院以95年度
    沙交簡字第329號判處有期徒刑3月確定，而於95年11月9日
    易科罰金執行完畢一節，此有上開臺灣高等法院被告全國前
    案紀錄表1份在卷可參，其於有期徒刑執行完畢後5年以內，
    故意再犯本案有期徒刑以上之罪，構成累犯，應依刑法第47
    條第1項規定加重其刑。爰審酌被告貪圖不法利益，竟於上
    揭夜間時分，未經告訴人林萬及其同居親屬之同意，進入其
    住宅，並進而竊取告訴人之財物，所為實不足取；兼衡酌被
    告犯後仍未坦承犯行，未見被告深切悔意之具體展現之犯罪
    後態度；惟念其所竊得之現金僅3,000元，犯罪所生損害非
    鉅，且經告訴人當庭表示被告之弟已歸還上開款項，其願意
    原諒被告，請求對被告從輕量刑等情（參見本院卷100年3月
    17 日審判筆錄第8頁）；暨考量其犯罪動機、目的、手段、
    智識程度與生活狀況，及公訴人具體求刑有期徒刑7月誠屬
    適當等一切情狀，量處如主文所示之刑，以資懲儆。
據上論斷，依刑事訴訟法第299條第1項前段，刑法第2條第1項前
段、（修正前）刑法第321條第1項、第47條第1項，判決如主文
。
本案經檢察官廖育賢到庭執行職務。
中    華    民    國   100    年    3     月    31    日
                  刑事第三庭    審判長法  官  張靜琪
                                      法  官  陳秋月
                                      法  官  黃麗玲
以上正本證明與原本無異。
如不服本判決應於收受判決後10日內向本院提出上訴書狀，並應
敘述具體理由；其未敘述上訴理由者，應於上訴期間屆滿後20日
內向本院補提理由書（均須按他造當事人之人數附繕本）「切勿
逕送上級法院」。
中    華    民    國   100    年    3     月    31    日
                                      書記官  黃毅皓
附錄論罪科刑法條：
（修正前）中華民國刑法第321條
（加重竊盜罪）
犯竊盜罪而有左列情形之一者，處 6 月以上、 5 年以下有期徒
刑：
一、於夜間侵入住宅或有人居住之建築物、船艦或隱匿其內而犯
    之者。
二、毀越門扇、牆垣或其他安全設備而犯之者。
三、攜帶兇器而犯之者。
四、結夥三人以上而犯之者。
五、乘火災、水災或其他災害之際而犯之者。
六、在車站或埠頭而犯之者。
前項之未遂犯罰之。